臺灣臺南地方法院民事判決　九十年度訴字第九七一號
　　原　　　告　甲○○
　　訴訟代理人　丙○○
　　被　　　告　乙○○
右當事人間請求侵權行為損害賠償事件，本院判決如左：
      主      文
被告應給付原告新台幣貳拾壹萬伍仟肆佰捌拾元，及自民國九十年三月九日起至清償
日止，按週年利率百分之五計算之利息。
原告其餘之訴駁回。
訴訟費用由被告負擔百分之十二，餘由原告負擔。
      事實及理由
一、本件原告起訴主張：被告於民國八十八年十月十七日十二時十五分許駕駛車牌號
    碼Ｃ五－七四０七號自用小貨車，沿台南縣北門鄉雙春村嘉南大橋南端提岸由西
    往東方向行駛，途經該路段西十八公尺處之無號誌交岔路口時，應注意減速慢行
    作隨時停車準備及注意車前狀況，且依當時情形並無不能注意之情事，竟疏於注
    意撞及原告之機車，造成原告右大腿、右下腿、右橈骨開放性粉碎骨折，右手長
    拇指伸側肌腱，橈側短腕伸冗腱完全斷裂，右食指伸側肌腱不完全斷及右膝後十
    字韌帶斷裂等傷害，為此，依侵權行為之法律關係，請求被告賠償醫藥費用新台
    幣（下同）三萬一百二十五元，看護費用三萬元，減少勞動能力損失一百零七萬
    二千八百七十四元，並聲明請求判決：(一)被告應給付原告一百二十五萬二千九
　　百九十九元，及自起訴狀繕本送達翌日起至清償日止，按年息百分之五計算之利
　　息；(二)願供擔保請准宣告假執行。
二、被告則以：被告的車速只有四十公里，對於車禍的發生並無過失，是因原告酒醉
    駕車，又逆向行駛，才會肇致本件車禍，伊看到原告時，正行駛在西向東道路之
    南側，距交叉路口約一個車身，與原告之車子相距約三、四十公尺，伊車子停下
    來後，原告的車子才衝出來，若伊車速七十，又沒有停下來，車門一定會有損傷
    ，但車門並無損傷。原告受傷後，首先送到佳里醫院，醫生告知傷者很清醒，派
    出所的警員卻說是昏迷，但被告到醫院時，警員並未到場，願意依過失比例給付
    原告所請求之醫藥費用，餘的均不願意支付，原告已經可以騎車在堤防上飆車，
    能跑能跳，開庭時卻要拿杖。而且原告目前還從事虱目魚養殖業。伊目前沒有
    工作，在菜市場租屋須負擔五千元之房租等語。並聲明請求判決：駁回原告之訴
    。
三、得心證之理由：
(一)原告主張被告於八十八年十月十七日十二時十五分許駕駛車牌號碼Ｃ五－七四０
    七號自用小貨車，沿台南縣北門鄉雙春村嘉南大橋南端提岸由西往東方向行駛，
    途經該路段西十八公尺處之無號誌交岔路口時，應注意減速慢行作隨時停車準備
    及注意車前狀況，且依當時情形並無不能注意之情事，竟疏於注意，與騎乘車號
    ＭＷＩ－七六六號重型機車，沿南側便道由南往北向行駛之原告相撞，其因此受
    有右大腿、右下腿、右橈骨開放性粉碎骨折，右手長拇指伸側肌腱，橈側短腕伸
    冗腱完全斷裂，右食指伸側肌腱不完全斷及右膝後十字韌帶斷裂等傷害之事實，
    業據原告提出重仁骨科醫院醫療費用收據、佳里綜合醫院八十九年五月二十三日
    (  八九)佳醫字第八九０四三七號函文、交通事故調查報告表、本院八十九年度
    交易字第一四六號判決、台灣高等法院台南分院八十九年度交上易字第一八二八
    號判決各一份為證，並有照片十二張附於本件刑事警訊卷、台南縣警察局學甲分
    局九十年八月六日學警交字第０九四六九號函附現場圖表及現場照片五張在卷可
    稽。被告對於右開時、地與原告騎乘之機車撞擊，原告因此受有上述之傷害之事
    實，亦不爭執，惟否認伊有任何過失。按汽車行駛經無號誌之交岔路口時，應注
　　意減速慢行；又注汽車行駛時，駕駛人應注意車前狀況，並隨時採取必要之安全
　　措施，修正前道路交通安全規則第九十三條第一項第四款、第九十四條第三項定
　　有明文，被告駕車自應注意上開規定。又被告並自承：伊於距原告三、四十公尺
　　處即看見原告，認識原告，知道他要左轉到魚塭等語（見本院八十九年交易字第
　　一四六號刑事卷第四十六頁），而依上開交通事故調查報告表所載，本件肇事時
　　又無不能注意之情事，被告竟疏未注意車前狀況，致肇車禍，顯有過失。若據原
　　告所陳，車禍發生時，伊係停於嘉南大橋堤岸南側車道（即右側車道），則原告
　　左轉而出時，依正常之行駛方向，應係靠右行駛（即行駛至西向東之北側車道上
　　），則車禍時，兩車之撞擊點應係原告之機車左方與被告之小貨車左方為互撞，
　　且因撞擊產生之血跡應偏於西向東道路之北側，方符合常理，然據上開現場照片
　　及觀知，本件車禍造成係原告所騎乘機車之右前方與被告駕駛之小貨車右前方撞
　　擊，而車禍遺於現場之血跡及原告所有機車位置均在由西向東之右側車道上（貨
　　車已駛離現場），顯與被告右開辯解應產生之撞擊點及血跡位置均不相符。是被
　　告辯稱：伊行駛在南側（即西向東之右側車道），伊停下來後，原告的車才衝出
　　來等語，與常情有違，即無可採。而被告曾自承：當時伊先由西向東，原告由南
　　往北欲左轉進入堤道，伊原本靠右行駛，欲靠左讓他進入堤岸，所以貨車之右前
　　方與機車之右側互撞等語（見本件刑案刑事警訊卷），與車禍現瑒之跡證相符，
　　應堪信為真實可採。又依一般常情判斷，依正常之行駛方向，於左轉進堤岸時，
　　應靠右行駛（即行駛至西向東之左側車道上），被告應減速維持行駛於右側車車
　　道或停車，惟伊竟事先左轉佔用原告車道，將導致原告只能選擇靠左，而此瞬間
　　交會時，二車之行向易導致錯亂而相撞，是被告之駕駛行為顯有過失。
    而本件車禍經送台灣省台南區車輛行車事故鑑定委員會鑑定結果，亦認定被告有
    肇事次因之過失責任，有該委員會八十九年一月十日南鑑字第一四二四號鑑定意
    見書附於台灣台南地方法院檢察署八十八年度營偵字第一八一八號偵查卷可考。
    且本院刑事庭八十九年度交易字第一四六號判決、台灣高等法院台南分院刑事判
    決亦同此認定，此經本院依職權調閱上開刑事卷及相關公共危險等案全卷查核屬
    實，自堪信原告右開主張為真實可採。被告辯稱：伊就本件車禍並無過失云云，
    要無可採。
(二)原告確因本件車禍致右大腿、右下腿、右橈骨開放性粉碎骨折，右手長拇指伸側
    肌腱，橈側短腕伸冗腱完全斷裂，右食指伸側肌腱不完全斷及右膝後十字韌帶斷
    裂等情，有上開重仁骨科醫院醫療費用收據佳里綜合醫院八十九年五月二十三日
    (八九)佳醫字第八九０四三七號函文、原告所有中華民國身心障礙手冊各一件可
    考，且為被告所不爭執，是被告之過失行為與原告之傷害間具有相當因果關係。
(三)次因故意或過失，不法侵害他人之權利者，負損害賠償責任；汽車、機車或其他
    非依軌道行駛之動力車輛，在使用中加損害於他人者，駕駛人應賠償因此所生之
    損害；不法侵害他人之身體或健康者，對於被害人因此喪失或減少勞動能力或增
    加生活上之需要時，應負損害賠償責任；不法侵害他人之身體者，被害人雖非財
    產上之損害，亦得請求賠償相當之金額，民法第一百八十四條第一項前段、第一
    百九十一條之二、第一百九十三條、一百九十五條分別定有明文。本件被告因過
    失致原告受有右開傷害，既經認定，原告自得向被告請求損害賠償，爰就原告得
    請求被告賠償之金額，分述如左：
１．就減少勞動能力之損失而言：
    查原告因本件車禍之發生，遭受右側腕關節踝關節及右足五趾喪失功能併右手功
    能障礙，並右下肢腓神經病變，依勞工保險殘廢給付標準，屬第六等級之殘廢，
    其喪失勞動能力達百分之七十六點九。又原告為三十年三月二十日出生，計算至
    其勞工所得退休之滿六十歲為止，為九十年三月十九日，自本件車禍發生日即八
    十八年十月十七日起算至滿六十歲之九十年三月十九日止，原告尚得工作一年五
    個月又四天，即十七個月又四天，原告雖主張應依每個月二萬元計算其基本工資
    ，並提出漁會會員證明為憑，然查，此僅能證明原告有加入漁會工會之事實，尚
    無法為其實際工作資薪之證明，是原告此部分之主張，自屬無據，是本院認應依
    行政院於八十六年十月十六日所發布之基本工資為每月一萬五千八百四十元為計
    算之標準，依此計算，則原告因本件車禍減少之勞動能力所受之損失為二十萬八
    千七百元【計算式：（15840Ｘ17＋15840Ｘ4/30＝271392）Ｘ76.9％＝208700元
    （元以下四捨五入）】，是原告請求減少勞動能力之損失在此金額之範圍內，自
    屬有理，應予准許，逾此部分之請求，即屬無據，應予駁回。
２．看護費部分：
    經查，原告八十八年十月十七日車禍時，受有右股骨骨折、右脛骨腓骨骨折、右
    撓骨骨折之傷害，同日住於重仁骨科醫院治療，該院施以鋼板固定，右下腿因傷
    巨大，並以外固定器固定。十月十八日，因右手腕骨折，復處以鋼針固定，多條
    伸肌腱縫合，併以石膏模固定，同年十月二十九日出院。另復於八十八年十二月
    二十四日再度住院，拔除右下腿外固定器，十二月二十七日行觀血整復術，以腸
    骨行補骨手術，於八十九年一月四日出院等情，有重仁骨科九十年十二月四日以
    （九十）仁字三一五號函文附出院病歷摘要附卷可參，本院審酌原告年事已高，
    且受傷之部位為手、足部，經施以固定器及石膏模固定，則在其拆除固定器及石
    膏模前，行動必定不便，需人照料，是原告主張其自八十八年十月七日起至八十
    九年一月四日拆除固定器前需人全日照護等情，應為真實可採。又查，原告自發
    生車禍以來，均由其親屬照顧，並無現時看護費之支付，但仍應認其受有相當看
    護費之損害，得向被告請求賠償，蓋被害人因受傷，而由親屬或配偶代為照顧生
    活起居，固係出於親情之故，但親屬看護所付出之勞力，並非不能評價為金錢，
    只因兩者身分關係密切而免除支付義務，此種親屬基於身分關係之恩惠，自不能
    加惠於加害人，故應衡量比照僱用他人看護之情形，認為被害人受有相當親屬看
    護費用之損害，得向加害人請求，方屬公平合理。本院復參酌現時一般國內家庭
    僱用看護之支出一小時約計一百元，原告既係由親屬看護，並未請特別看護，則
    看護費之計算依據，自不得超過職業看護之費用，原告主張依每個月二萬元為其
    看護費用之依據，並未超出此範圍，自屬合理，則自八十八年十月七日起至八十
    九年一月四日止，共二個月又二十九日，則原告請求三萬元之看護費用未逾其得
    請求之五萬九千三百三十三元【20000ｘ2＋（20000/30ｘ29）＝599333（元以下
    四捨五入）】之範圍，自屬合理，應予准許。原告雖另主張其自八十九年一月五
    日起至九十年一月四日止，均需家屬全日照護云云，然本院詢問結果，重仁骨科
    覆以：『原告最後一之看診為八十九年三月二十三日，其所受傷勢可能導致某種
    程度之不便，但尚未達到需專人照顧方能行動』等字樣（見重骨科診所上開函文
    ）；佳里醫院亦覆以：『就病患整體而言，須人照顧可依病人本身肌力狀況，約
    可負載半日之動』等字樣（見卷附佳里綜合醫院九十年十二月二十四日（九十）
    佳醫字第九０一八七七號函），據此，可認原告於出院後行動雖有不便，惟尚未
    達須人照護之程度，從而，其請求此期間之看護費，自屬無據，應予駁回。３．
    精神慰撫金部分：本院審酌原告為三十年三月二十日出生，於本件車禍發生之時
    ，已五十八歲，年事已高，因遭此車禍，使其原本漸弱之身體機能益加受損，失
    去某程度之勞動能力，當然受有心理上、精神上之損害，而被告為五十三年一月
　　二日出生，三十八歲，正屬壯年，並無其他財產及兩造過失之程度等情，認原告
　　主張其精神上慰撫金之數額在十二萬元之範圍內，核屬公允，逾此部分之請求，
　　即屬無據，不應准許。
(四)再按損害之發生或擴大，被害人與有過失者，法院得減輕賠償或免除之，民法第
    二百十七條第一項定有明文。查，本件車禍之發生，固因被告行經無號誌交岔路
    口時，未注意減速慢行作隨時停車準備及注意車前狀況，撞及原告之機車，惟查
    ，原告所騎乘之機車係行駛於台南縣北門鄉雙春村嘉南大橋南側便道，該便道為
    一單行道（見上開現場圖表），被告逆向行駛，顯係嚴重違反行車之方向，致原
    本依正常車道行駛之被告反應不及，撞柔原告，則原告之逆向行駛應為本件肇事
    主要原因，本院斟酌車禍發生之情狀，認被告應負擔百分之四十之責任為適當。
    被告雖另辯稱：原告係酒後駕車，方為本件肇事之原因云云，然被告就此部分並
    未提出任何證據以實其說，而經本院向台南縣警察局學甲分局函詢結果，其覆以
    ：『  (三)員警抵達醫院探視陳君（即原告）傷勢，因與陳君交談對方言神並無
    飲酒之狀態且未聞有酒味，故未對陳君作酒精測試』等字樣（見該局上開函文）
    ，且佳里綜合醫院亦表示：『二、因無血液之酒精測試，無法了解當時是否有飲
    酒之情形』等字樣（見本院八十九年交易字第一四六號卷附該院八十九年五月二
    十三日 (八九)佳醫字第八九０四三七號函文)，均無從為被告有利之證明，是被
    告此部分之辯解，要難憑採，併此敘明。參酌前開法條規定，，有關醫藥費及看
    護費部分即應減輕被告之賠償金額百分之六十。從而依過失相抵之法則，原告得
    請求被告賠償之金額為二十一萬五千四百八十元【計算式：（208700＋30000）
    ｘ0.4＋120000＝215480元】
(五)綜上所述，原告本於侵權行為損害賠償之法律關係，請求被告給付二十一萬五千
　　四百八十元，及自民事起訴狀繕本送達翌日即九十年三月九日起至清償日止，按
　　週年利率百分之五計算之利息，即有理由，應予准許，逾此部份之請求，則無理
　　由，應予駁回。
五、結論：本件原告之訴，為一部有理由，一部無理由，並依民事訴訟法第七十九條
　　但書，判決如主文。
中　　　華　　　民　　　國　　九十一　　年　　　六　　　月　　二十四　　日
                                臺灣臺南地方法院民事第一庭
~B法　　　官　莊玉熙
右為正本係照原本作成
如對本判決上訴，須於判決送達後廿日內向本院提出上訴狀
中　　　華　　　民　　　國　　九十一　　年　　　六　　　月　　二十四　　日
~B法院書記官　魏芝雯
